【裁判字號】    90,易,1455
【裁判日期】    900725
【裁判案由】    違反著作權法
【裁判全文】
臺灣高雄地方法院刑事判決                          九十年度易字第一四五五號
    公  訴  人  臺灣高雄地方法院檢察署檢察官
    被      告  乙○○
右列被告因違反著作權法案件，經檢察官提起公訴（八十九年度偵字第二一八八四號
），本院判決如左：
    主  文
乙○○無罪。
    理  由
一、公訴意旨略以：被告乙○○係高雄市○○區○○路四九八號「龍山海產店」之負
    責人，明知「野花」、「野草亦是花」二首歌曲之「音樂著作」財產權人為弘音
    企業股份有限公司（下稱弘音公司）所享有；「視聽著作」財產權為不詳之錄製
    者所有（視聽著作遭侵害公開上映權部分，未具告訴），如未各該著作權人之同
    意不得擅自將「視聽著作」予以公開上映、亦不得讓不知情之消費者將「音樂著
    作」公開演出，詎乙○○竟未經弘音公司與他人之同意或授權，自八十七年九月
    間某日起，竟基於概括之犯意，連續在右揭其經營店內，以非法錄製有上開二首
    歌曲之光碟置入伴唱機內供不知情之消費者點唱，經由伴唱機而以公開演出之方
    法侵害弘音公司之音樂著作權。嗣於八十九年九月十四日十八時許，經警持搜索
    票會同弘音公司之市場調查員甲○○當場查獲，並扣得大補帖光碟一片及點歌簿
    一本。因認被告涉犯著作權法第九十二條規定之擅自以公開演出之方法侵害他人
    之著作財產權罪嫌。
二、按犯罪事實應依證據認定之，無證據不得推定其犯罪事實；又不能證明被告犯罪
    者，即應諭知無罪之判決，刑事訴訟法第一百五十四條、第三百零一條第一項分
    別定有明文。
三、本件公訴人認被告乙○○涉有違反著作權法罪嫌，無非以上揭事實，業據告訴人
    指證明確，且查獲點歌簿目錄一本、盜版光碟一片、告訴人員工到被告商店消費
    之收據等資為依據。
四、訊據被告堅決否認有右揭犯行，辯稱：八十九年九月十四日晚間六時許，係告訴
    人公司法務到伊店內自行開機，伊並未開機供人點唱等語。
五、經查：
(一)告訴人之告訴，係以使被告受刑事訴追為目的，是其陳述是否與事實相符，仍應
    調查其他證據以資審認，最高法院五十二年度台上字第一三００號著有判例。
(二)按著作權第九十二條規定以公開演出方式侵害著作權罪之成立，以行為人具有故
    意及確實藉由不知情之消費者為「公開演唱」侵害告訴人著作財產權之歌曲為其
    構成要件（及本條文規定為實害犯，必須有實際之侵害他人著作財產權行為，始
    構成該罪）。查扣案之本案光碟片收錄之歌曲計有千餘首，有扣案之歌本一本在
    卷可稽，告訴人會同警方於八十九年九月十四日晚間六時至高雄市○○區○○路
    四九八號「龍山海產店」搜索時，上開伴唱機尚未開機，無人公開演唱告訴人擁
    有著作財產權之「野花」、「野草亦是花」二首歌曲，僅告訴人所派員工甲○○
    點播一事為告訴人所自承，是被告於當時亦無藉由不知情之消費者為侵害告訴人
    著作財產權之公開演唱行為，亦堪認定。而告訴人員工甲○○既係公司指派查訪
    ，其本人事先應已取得公司授權公開演唱該二首歌曲，則縱該員工假裝為消費者
    而點播該二歌曲公開演唱，應係合法且有權之公開演唱，自與被告無涉，是本件
    尚難以該光碟片有收錄系爭二首歌曲，即謂被告有公開播出演唱或利用不知情之
    客人公開點播演唱之事實，應可認定。
(三)再查被告縱有於現場提供演唱器材 (如麥克風喇叭等)供不特定人公開演出其所
    有之點唱機其內之詞曲，然實難據此推定確曾有不特定客人確曾利用被告提供之
    器材為公開演出「野花」、「野草亦是花」之行為，否則告訴人豈非只需查知業
    者所使用之伴唱機內有「野花」、「野草亦是花」二首詞曲，即可用擬制、推定
    之方式直接認定有不特定客人公開演出前述二首歌曲之事實，此顯於刑事訴訟法
    第一百五十四條規定，犯罪事實應依證據認定之，無證據不得以推定方式認定犯
    罪事實之條文相背。況一般餐廳業者或公開上映、公開演出視聽著作之業者所經
    營之場所均係公眾得出入之場所，告訴人倘欲蒐證業者提供演唱器材供不特定客
    人公開演出「野花」、「野草亦是花」二首詞曲音樂著作之事實，當非難事，自
    不能因告訴人舉證之怠惰，即反課以被告舉證之責任。
(四)被告雖提供演唱器材，惟既無不特定客人曾公開演出「野花」、「野草亦是花」
    、二首歌曲，被告自無就此不存在之事實加以舉證，此乃犯罪事實必有積極證據
    足以證明其犯罪行為，否則即不能遽為有罪推定精神之所在，告訴人率爾以蒐證
    不易，即以被告所有之光碟片內有「野花」、「野草亦是花」歌曲，而欲以此「
    擬制」、「推定」方式認定被告有提供演唱器材供不特定人公開演出前述二首歌
    曲之事實。
六、據上所陳，本件依調查所得證據尚不足以證明被告確有右述之犯行，此外復查無
    其他積極證據足資證明被告有右述犯行，揆諸首開說明，犯罪尚屬不能證明，應
    為無罪之諭知。
據上論斷，應依刑事訴訟法第三百零一條第一項，判決如主文。
中      華      民      國      九十      年      七    月    二十五    日
                                  臺灣高雄地方法院刑事第一庭
                                      法  官    郭佳瑛
右正本證明與原本無異。
如不服本判決，應於判決送達後十日內，向本院提出上訴狀。
                                      書記官    王美玲
中    華    民    國      九十      年      七      月      二十六      日


司法院資訊處製作；財團法人民間司法改革基金會備份。
